---
title: |
  |  Wie populistisch tweeten unsere Politiker 
  |  (im Vergleich zu Donal Trump)?
subtitle: "Twitter-Text-Mining"
author: "Sebastian Sauer, FOM Hochschule, Nürnberg"
date: "2017-09-heute"
linkcolor: blue
urlcolor: blue
output:
  beamer_presentation:
    fig_caption: no
bibliography: "/Users/sebastiansauer/Documents/Literatur/ref_mgt/library.bib"
lang: de-De
---


```{r setup, include=FALSE}

set.seed(1014)
options(digits = 3)

knitr::opts_chunk$set(
  collapse = TRUE,
  message = FALSE,
  warning = FALSE,
  cache = TRUE,
  echo = FALSE,
  out.width = "70%",
  fig.align = 'center',
  fig.width = 6,
  fig.asp = 0.618,  # 1 / phi
  fig.show = "hold",
  size = "tiny"
)
```


```{r libs}
library(tidyverse)
library(knitr)
library(pander)
```


# Theorie: Poppers Urhorde


## Poppers Theorie der "Urhorde" als Rahmen für Populismus

- Popper [@offges]: Entwicklung von *Stammesgesellschaft* zur *Individuumsgesellschaft*
- **Stammesgesellschaft**: Heldenepos, Heroen, Führerpersönlichkeiten, Ehre, Gewissheit über richtig/falsch, herrschende Kaste, zementierte Gesellschaftsstrukturen, "unser Boden", "unsere Blutsbande", "unser Stamm", Individuum als Teil des Stammes, Entwicklung kaum möglich, klare Regeln, klare Strafen, "wir gegen die", Stärke als Wert, Kampfesmentalität, totalitär, starke Kohäsionskräfte, Feinde sind nötig und werden gefunden

- **Individuumsgesellschaft**: Hinterfragen, Kritisieren, Ungewissheit, Zweifel, "Dahintreiben", Individuum als Individuum, schnelle Entwicklung möglich, Idee der Mündigkeit und Eigenverantwortlichkeit, Einsamkeit, humane Gesellschaft möglich


## Populismus als Sehnsucht nach der Sicherheit der Stammesgesellschaft 

- Menschen leiden (individuell unterschiedlich) am Verlust der Gewissheiten der Stammesgesellschaft

- Individuumsgesellschaft von Unsicherheit, Möglichkeiten und Nichtwissen geprägt -- Gefühl des "Dahintreibens" resultiert

- Populisten verheißen die Rückkehr zur Stammesgesellschaft


## Populismus heute -- im Aufwind?

- Zu Zeiten von *Umbrüchen* steigt das Leiden an der Individuumsgesellschaft; Stammesgesellschaft wird attraktiver

- Zu Zeiten des *Vormarschs der Individuumsgesellschaft* steigt das Leiden an ihr; Stammesgesellschaft wird attraktiver

- Zur Zeiten von *Krisen* steigt das Leiden an der Ungewissheit; der Wunsch nach Gewissheit steigt, die Stammesgesellschaft wird attraktiver


## Forschungsfragen

- Unterscheiden sich deutsche Parteien in ihrer Neigung zum Populismus?

- Ist die AfD besonders populistisch?

- Ähneln sich deutsche Parteien (und besonders die AfD) in ihrer Kommunikationsart Donald Trump?


# Methode: Twitter-Analyse


## Operationalisierung: Tweets

- Kommunikationsart der Parteien/Parteirepräsentanten durch Tweets (Twitter Kurznachrichten) erfasst

- Ermöglicht 
    - die Verarbeitung großer Datenmengen
    - das Anlegen objektiver Kriterien
    - hohe Reproduzierbarkeit


## Populismus-Score (PopScore; $\pi$)

- Ungewichteter Median von z-Werten

```{r echo = FALSE}
pop_vars_de <- c(word_length_md_comp_z = "Wortkürze",
                 neg_words_ratio_z = "Verhältnis negativer/positiver Wörter",
                 neg_prop_z = "Anteil negativer Wörter",
                 emo_words_prop_z =  "Anteil emotionaler Wörter",
                 emo_score_neg_z =  "Wert an negativer Emotion",
                 emo_abs_score_z = "Wert an Emotionalität",
                 cap_prop_z = "Anteil GROSSBUCHSTABEN",
                 adj_adv_quote_z =  "Verhältnis Adverben zu Adjektiven")

pop_vars_de %>% as.character
```

    

## Hypothese

- Populismus-Reihenfolge: Trump > AfD > *sonstige*


# Daten

## Stichprobe - Überblick

- $d \approx 400k$ Tweets deutscher Politiker
- $t \approx 32k$ Tweets von Donald Trump
- $w \approx 6.3 Mio$ Wörter
- $k = 200$ Twitter Accounts
- $p = 8$ politische Partein; P = {AfD, CDU, CSU, FDP, Grüne, Linke, SPD, (fraktionslos), Trump/GOP}
- Die Daten wurden im August 2017 gesammelt.


## Accounts^[Stand: August 2017]

- [Liste](https://twitter.com/dw_politics/lists/german-politicians/members) "German Politicians" der [Deutschen Welle](http://www.dw.com/de/unternehmen/profil/s-30626)
- Twitter-Accounts des [Bundesvorstands der AfD](https://www.afd.de/partei/bundesvorstand/)
- Twitter-Accounts des [Präsidiuums der FDP](https://www.fdp.de/seite/praesidium)
- Markus Söder


## Tweets timeline

![](../img/p_tweets_timeline2.pdf)


## Die meisten Accounts stammen von der SPD

![](../img/p_accounts_per_party.pdf)

## Die meisten Tweets stammen von der SPD

![](../img/p_tweets_per_party.pdf)


## Trump twittert wie verrückt 
Tweets pro Accounts pro Tag

![](../img/p_tweets_day_party.pdf)



## Grüne: Am meisten Gezwitscher; CSU: am wenigsten

![](../img/p_tweets_day_party_md_no_trump.pdf)


# Ergebnisse: Teilweise bestätigend

## Trumps Populismus-Score ist am größten 

The greatest, really, everybody knows it

![](../img/p_party_pop_scores_2.pdf)

## Ohne Trump: Union/SPD am wenigsten populistisch

![](../img/p_party_pop_scores_wo_trump.pdf)

## AfD und Linke ähneln sich

... CSU, CDU und SPD auch

![](../img/p_party_pop_scores_details_no_trump.pdf)

## "Top-10 der Populisten"^[cum grano salis] - zumeist von Der Linken

![](../img/p_pop_screenName.pdf)

## Nahaufnahme des "Top-1-Populisten"^[cum grano salis]

![](../img/p_most_pop_screenName.pdf)

## Beispiel-Tweets für "Top-1-Populisten"

```{r results = "asis"}
load("../../data_polit_twitter/top_1_pop_account_sample_tweets.Rdata")

top_1_pop_account_sample_tweets %>% 
  as_tibble %>% 
  rename(Tweet = value) %>% 
  mutate(Nr = 1:n()) %>% 
  select(Nr, Tweet) %>% 
  mutate(Tweet = paste0("\'",Tweet, "\\'")) %>% 
  slice(1:4) %>% 
  pandoc.table(split.cells = 70)
```



# Diskussion: Erste Schritte zur Psychoinformatik


## Stärken

- Neue, bisher wenig genutzte Methode
- Großer Datensatz (~6 Mio Wörter)
- Hohe Objektivität (in Teilen)
- Hohe Reproduzierbarkeit
- Wichtiges Thema


## Schwächen

- Indikatoren sind subjektiv gewählt
- Weitere Analysen möglich/sinnvoll
- Datenprojektmanagement optimierbar

# Danke

## Kontakt

**Sebastian Sauer**  
sebastian.sauer@fom.de

twitter: sauer_sebastian, psy_pol  
blog: https://sebastiansauer.github.io  

Folien: osf  
Daten^[dehydriert aus rechtlichen Gründen] und R-Code: <https://github.com/sebastiansauer/polits_tweet_mining> 



## Literatur
